臺灣新北地方法院刑事判決　　　　　　110年度金訴字第172號
　　　　　　　　　　　　　　　　　　110年度金訴字第279號
公　訴　人　臺灣新北地方檢察署檢察官
被　　　告　吳兆鐘




選任辯護人　陳柏任律師
　　　　　　王聖傑律師
　　　　　　邱昱誠律師
被　　　告　張智杰




上列被告因違反洗錢防制法等案件，經檢察官提起公訴（110 年
度偵字第6092號），及追加起訴暨移送併辦（110 年度少連偵字
第185號），本院判決如下：
    主    文
乙○○成年人與少年犯三人以上共同冒用公務員名義詐欺取財罪
，處有期徒刑貳年；未扣案之犯罪所得新臺幣參拾玖萬元沒收，
於全部或一部不能沒收或不宜執行沒收時，追徵其價額。又犯成
年人與少年共同故意對少年犯傷害罪，處有期徒刑柒月；扣案如
附表編號1 所示之物沒收。應執行有期徒刑貳年陸月。
張智杰犯成年人與少年共同故意對少年犯傷害罪，處有期徒刑捌
月。
    犯罪事實
一、乙○○於不詳時間，加入某真實姓名年籍不詳之成年人所發
    起、主持，3 人以上以實施詐術為手段，所組成具有持續性
    、牟利性之有結構性詐欺集團組織，負責管理其旗下之車手
    （所涉參與犯罪組織部分，業經臺灣己○○察署檢察官以10
    9 年度少連偵字第460 號、偵字第6207號提起公訴），乙○○因聽聞其旗下收水之車手少年趙○惟（民國92年1 月生，
    真實姓名年籍詳卷）有意退出渠所屬之詐欺集團，為謀報復
    趙○惟，而為下列行為：
㈠、乙○○於109 年9 月10日某時許，邀約趙○惟所負責收水之
    車手少年李○昇（91年11月生，真實姓名年籍詳卷）至少年
    王○霆（91年10月生，真實姓名年籍詳卷）當時位在新北市
    板橋區四川路鴻隆社區之租屋處，命李○昇「去拚趙○惟的
    錢」，亦即命李○昇翌日向被害人取款後，不回水給趙○惟
    ，而逕將詐欺之犯罪所得交付給王○霆，李○昇聞後認報酬
    較高而允諾，乙○○即與趙○惟、李○昇、王○霆、少年陳
    ○臣（92年5 月生，真實姓名年籍詳卷）及渠等所屬之詐欺
    集團不詳成員意圖為自己不法之所有，基於三人以上共同冒
    用公務員名義詐欺取財及一般洗錢之犯意聯絡，於同年月11
    日9 時許，由趙○惟先以通信軟體微信聯繫李○昇，告知待
    會會由他人通知其向被害人取款之地點，嗣由同詐欺集團之
    不詳成員於同日11時37分許，假冒為戶政事務所人員「許文
    凱」，撥打電話給丁○○○，佯稱其親戚「曾淑美」持其證
    件要申請戶籍謄本申辦貸款，要轉接給中正分局之警察云云
    ，再由同詐欺集團之不詳成員假冒為警察「李天明」，佯稱
    有調查到其為涉嫌非法洗錢「林文華」之共犯，「林文華」
    有匯款新臺幣（下同）45萬元至其帳戶，命其領出交給警察
    以確認是否為贓證物，會派人至其住處取款云云，致丁○○○陷於錯誤，依指示至址設新北市○○區○○路0 段00號之
    華南銀行華江分行臨櫃提領45萬元，並於同日11時55分許，
    在其新北市板橋區陽明街164 巷住處（地址詳卷）前，如數
    交付給依同詐欺集團之不詳成員以微信聯繫指示前來取款之
    李○昇。李○昇因已允諾乙○○前情，故未將所取得之詐欺
    犯罪所得45萬元交給趙○惟，而逕以微信與王○霆聯繫，並
    持該45萬元至址設新北市○○區○○路000 號之大東北牛肉
    麵廁所內藏放，旋由王○霆入內取走，並前往陳○臣位於新
    北市○○區○○路0 段000 號6 樓之住處將之交給乙○○，
    藉以製造金流之斷點，致無從追查前揭犯罪所得之去向，而
    掩飾或隱匿該犯罪所得；乙○○則在上址將其中6 萬元交給
    陳○臣，指示陳○臣將其中3 萬元轉交給李○昇，作為李○
    昇之報酬，其餘3 萬元則充作陳○臣提供場地之報酬，陳○
    臣遂於同日稍晚在其上址住處將上開報酬交給李○昇。
㈡、乙○○明知上開45萬元之詐欺犯罪所得業已由其取得，竟為
    尋故教訓趙○惟，與張智杰、戊○○（所涉部分另行審結）
    、王○霆、陳○臣、少年黃○璋（92年11月生，真實姓名年
    籍詳卷）共同基於傷害、剝奪他人行動自由之犯意聯絡，先
    由少年黃○璋、王○霆、戊○○於109 年9 月16日1 時許，
    透過不知情之少年譚○皓（93年12月生，真實姓名年籍詳卷
    ）約出趙○惟，復由戊○○駕駛車號000-0000號自用小客車
    ，搭載王○霆、陳○臣、黃○璋及不知情之曾曉之，於同日
    1 時54分許，駛至新北市板橋區館前西路265 巷巷口等候趙
    ○惟。渠等見趙○惟抵達上址，王○霆、陳○臣、黃○璋即
    手持球棒下車追逐趙○惟，趙○惟因而不慎在館前西路269
    號前跌倒，遭渠等追上毆打，並於同日1 時54分許，遭強押
    上前開車輛之後座中間，且由陳○臣、王○霆分坐在少年趙
    ○惟左、右兩側，以防免其脫逃（黃○璋未上車）。王○霆
    旋以口罩遮蔽趙○惟雙眼，並持摺疊刀抵住趙○惟大腿恫嚇
    ，陳○臣則拉住趙○惟之手，王○霆後致電乙○○回報：「
    哥，我們人押到了。」，乙○○即指示渠等設定導航位置，
    由戊○○駕駛該車輛，依導航駛往臺中市○○區○○路00○
    00號即乙○○、張智杰所在地點。渠等抵達上址後，乙○○
    遂指示戊○○、王○霆、陳○臣將趙○惟押至該處頂樓露臺
    ，由乙○○將趙○惟以繩索反綁在欄杆上，復將其衣物脫去
    只留內褲，乙○○、張智杰、戊○○、王○霆即輪流持續持
    球棒毆打趙○惟，強迫其承認上開45萬元之詐欺犯罪所得係
    遭其私吞，並以此為由教訓趙○惟，致趙○惟受有背部、右
    胸、雙肩、雙膝、雙小腿、雙踝挫傷及雙膝、右手擦傷等傷
    害。嗣因王○霆接獲警方來電詢問趙○惟行蹤，乙○○又向
    趙○惟恫稱：「必須稱是你自己喝醉拿摺疊刀亂揮而與陳○
    臣發生衝突，陳○臣遂將你押往新竹山上看夜景，你則自己
    不小心從斜坡摔下去，如果你沒有這樣跟警察說，我們會再
    押你第2 次」等語，趙○惟允諾後，方由戊○○駕駛前開車
    輛，搭載王○霆及陳○臣隨車將趙○惟載離釋放。
二、案經丁○○○、趙○惟告訴及臺灣新北地方檢察署（下稱新
    北地檢署）檢察官指揮新北市政府警察局板橋分局報告同署
    檢察官偵查起訴。
    理    由
一、證據能力部分：
    本案據以認定被告乙○○、張智杰犯罪之供述證據，業經公
    訴人、被告乙○○、張智杰及辯護人於本院審判程序同意作
    為證據（見金訴172 卷二第155 頁），復經本院審酌認該等
    證據之作成無違法、不當或顯不可信之情況，而非供述證據
    亦非公務員違背法定程序所取得，依刑事訴訟法第158 條之
    4 反面解釋、第159 條之5 第1 項之規定，均有證據能力。
二、認定本案犯罪事實之證據及理由：
    訊據被告乙○○固坦認犯罪事實一、㈡部分傷害、剝奪他人
    行動自由之犯行（見金訴172 卷二第156 頁），惟矢口否認
    犯罪事實一、㈠部分三人以上共同冒用公務員名義詐欺取財
    及一般洗錢之犯行，辯稱：我沒有參與詐欺，李○昇受趙○
    惟指示去向丁○○○拿詐欺犯罪所得45萬元我完全不知情，
    我也沒有李○昇「去拚趙○惟的錢」，後續李○昇把45萬元
    放到大東北牛肉麵廁所，再由王○霆取走，我也完全不知情
    云云；被告張智杰則矢口否認犯罪事實一、㈡部分傷害、剝
    奪他人行動自由之犯行，辯稱：當日我根本不在場，我那時
    已搬離臺中云云。經查：
㈠、犯罪事實一、㈠部分：
  1.趙○惟於109 年9 月11日9 時許，先以微信聯繫李○昇，告
    知待會會由他人通知其向被害人取款之地點，嗣由詐欺集團
    之不詳成員於同日11時37分許，假冒為戶政事務所之人員「
    許文凱」，撥打電話給告訴人丁○○○，佯稱其親戚「曾淑
    美」持其證件要申請戶籍謄本申辦貸款，要轉接給中正分局
    之警察云云，再由同詐欺集團之不詳成員假冒為警察「李天
    明」，佯稱有調查到其為涉嫌非法洗錢「林文華」之共犯，
    「林文華」有匯款45萬元至其帳戶，命其領出交給警察以確
    認是否為贓證物，會派人至其住處取款云云，致告訴人丁○○○陷於錯誤，依指示至前址華南銀行華江分行臨櫃提領45
    萬元，並於同日11時55分許，在其前址前，如數交付給依詐
    欺集團之不詳成員以微信聯繫指示前來取款之李○昇等情，
    業據證人即告訴人丁○○○於警詢中證述綦詳（見他卷一第
    41至43頁），核與證人即共犯少年李○昇於警詢、偵查、本
    院審理中之證述（見他卷一第36至37頁反面、76至78頁反面
    、他卷二第26至27頁、金訴172 卷二第134 頁）、證人即共
    犯少年趙○惟於警詢、偵查、本院審理中之證述（見偵卷第
    197 至201 、215 至221 頁、金訴172 卷一第406 至421 頁
    ）大致相符，並有監視器畫面截圖（見他卷二第79頁正反面
    ）在卷可稽，堪信屬實。
  2.證人即共犯少年李○昇於警詢、偵查及本院審理中大致證稱
    ：109 年7 月底時，趙○惟問我要不要賺錢，我說好，他就
    將我拉入詐欺集團從事車手工作。而本案是於109 年9 月10
    日，在王○霆板橋鴻龍社區之租屋處，乙○○在該處陽台問
    我：「你知不知道我跟王○霆要抓趙○惟？」，我說我不知
    道，乙○○就跟我說：「你最近是不是要幫趙○惟從事許欺
    車手之工作，你幫我趁這個機會，將你幫趙○惟從事車手之
    所得交給我跟王○霆，剩下你就不用管了。」，因趙○惟當
    時給的薪水太低了，而且我想說那是我最後一單，以後就不
    要做了，我就答應乙○○。隔日（11日）9 時，我接到趙○
    惟用微信跟我說待會會有人打給我後，某人就用微信打給我
    ，叫我到新北市板橋區陽明街164 巷（地址詳卷）等被害人
    ，我向被害人取得贓款45萬元到手後，用微信與王○霆聯絡
    ，並將該筆款項放置大東北牛肉麵廁所，當時王○霆就在該
    處等我，後由王○霆至該廁所將該筆款項取走。後來我再去
    陳○臣家，他拿給我報酬3 萬元等語（見他卷二第26至27頁
    、他卷一第76至78頁反面、157 至159 頁、偵卷第277 至28
    0 頁、金訴172 卷二第128 至146 頁）；證人即共犯少年王
    ○霆於警詢、偵查中大致證稱：乙○○在109 年9 月10日在
    我當時位於板橋鴻隆社區之租屋處跟李○昇說要給他一個將
    功贖罪的機會，因李○昇要退出育仁會，乙○○很不爽，就
    要李○昇拼趙○惟從事詐欺車手的錢，趙○惟已經跳牛浦幫
    ，乙○○要報復趙○惟，李○昇不願意，乙○○就說他不願
    意就要用家法即育仁會之幫規罰他，斷他手腳，李○昇就答
    應了。李○昇於翌日（11日）到贓款45萬元後，拿到大東北
    牛肉麵店，我們有看到彼此但沒有交談，他放在麵店廁所，
    我在他出來後進去拿，我拿到錢後馬上到陳○臣位於土城區
    金城路上之住處交給乙○○本人，乙○○就叫我離開。乙○○本來說要分5 萬元報酬給我，但後來沒有給我等語（見他
    卷二第4 至6 頁、他卷一第85至88頁），核與卷附大東北牛
    肉麵店內之監視器畫面截圖所示確攝得李○昇在內之情形相
    符（見他卷一第44頁）；又證人即共犯少年陳○臣於偵查及
    本院審理中大致證稱：李○昇在109 年9 月11日幫乙○○拼
    錢一事，乙○○拿到贓款後在我土城金城路的家中分錢，在
    場的有我、趙○惟、乙○○、戊○○，乙○○給我6 萬元，
    其中3 萬是我的，因為我提供場地分錢，另外3 萬要我給李
    ○昇，後來我在我家將該3 萬元交給李○昇等語（見他卷一
    卷第138 頁、金訴172 卷二第44至47頁）；證人即同案被告
    戊○○於警詢中證稱：乙○○確實有威脅李○昇要將詐欺所
    得交付給王○霆，再由王○霆再將該筆詐欺所得上交乙○○
    ，如果李○昇不幫乙○○拚錢，乙○○就要對李○昇施行家
    法，我在現場有聽到。我於109 年9 月11有去陳○臣土城之
    住處看到桌上的現金，我有尋問王○霆現金如何來的，他回
    答是李○昇拿來的等語（見偵卷第24至25頁），基上互核，
    足見乙○○確有於109 年9 月10日某時許，將李○昇約至王
    ○霆前址租屋處，命李○昇「去拚趙○惟的錢」，亦即命李
    ○昇翌日向被害人取款後，不回水給趙○惟，而逕將詐欺之
    犯罪所得交付給王○霆，李○昇聞後認報酬較高而允諾，遂
    於翌日經趙○惟及詐欺集團之不詳成員聯繫告知向告訴人丁○○○取款之地點，並確實取得告訴人丁○○○交付之45萬
    元後，未將該筆詐欺犯罪所得交付趙○惟，而逕以微信與王
    ○霆聯繫，並持該45萬元至前址大東北牛肉麵廁所內藏放，
    旋由王○霆入內取走，並前往陳○臣前址住處將之交給乙○○，乙○○並在該處將其中6 萬元交給陳○臣，指示陳○臣
    將其中3 萬元轉交給李○昇，作為李○昇之報酬，其餘3 萬
    元則充作陳○臣提供場地之報酬，陳○臣遂於同日稍晚在其
    上址住處將上開報酬交給李○昇。是以，被告乙○○否認渠
    有於前開時、地命李○昇「去拼趙○惟的錢」云云，與事實
    不符，不足採信。
  3.又參以證人趙○惟於本院審理中證稱：我本人有加入詐欺集
    團，是乙○○之詐欺集團，此外我沒有加入其他詐欺集團。
    李○昇是在109 年8 月由戊○○介紹給我認識，說可以用，
    我就用微信把李○昇介紹給暱稱「賭俠」之人，警詢時警方
    有提示給我看「賭俠」就是張智杰，我就把「賭俠」與張智
    杰串連起來。本案李○昇向丁○○○拿取之45萬元，因張智
    杰向我稱未拿到款項，而又是我介紹李○昇加入詐欺集團，
    所以張智杰叫我去把李○昇跟款項找出來，所以我才於109
    年9 月13日跟友人去泰山區搶走李○昇的包包，後來我發現
    李○昇其實把錢直接拿去給乙○○了，李○昇原本這45萬元
    應該是要交給我，我要再把錢交給乙○○所屬之詐欺集團派
    來的人。後來我被押到臺中毆打，是因為我要退出育仁會，
    乙○○又叫我承認是我叫李○昇去把這45萬元拿走等語（見
    金訴172 卷一第412 至421 頁）；證人王○霆於警詢、偵查
    中大致證稱：我所屬的詐欺集團成員有乙○○、張智杰、江
    宜潔、戊○○、趙○惟、李○昇及陳○臣等人。乙○○、張
    智杰是首腦指揮，戊○○、陳○臣、趙○惟及我是擔任收水
    ，江宜潔提供個人帳戶供張智杰使用，李○昇是車手，我不
    知道酬勞如何分配，但幾乎都是乙○○、張智杰所有，李○
    昇是經趙○惟介紹而加入。李○昇於109 年9 月11日向丁○○○收取之45萬元該案是乙○○、張智杰在臺中市○○區○○路00○00號所策劃之詐欺案，乙○○、張智杰於109 年9
    月10日曾以通訊軟體「telegram」跟我說此事。我是受張智
    杰及乙○○指使到大東北牛肉麵店拿取李○昇放置之45萬元
    。後來我與戊○○、黃○璋及陳○臣等人受乙○○之指使將
    趙○惟強押至臺中，因趙○惟沒有拿到李○昇所收取之詐欺
    款項45萬元，趙○惟就放風聲說是乙○○叫李○昇拚錢，事
    實上確實是乙○○叫李○昇拚錢的，但乙○○故意把事情都
    推到趙○惟身上，才有強押趙○惟這件事等語（見他卷二第
    4 至6 、7 頁反面、他卷一第85至88頁），依上互核，可見
    前述李○昇受趙○惟及詐欺集團之不詳成員指示，於上揭時
    、地取得告訴人丁○○○所交付之45萬元之詐欺犯行，本係
    由乙○○所屬之詐欺集團所策劃，李○昇取得該詐欺犯罪所
    得後，原應交給趙○惟收取，嗣再由乙○○所屬之詐欺集團
    派人向趙○惟收取，並逐層上繳，然因乙○○聽聞趙○惟有
    意退出渠所屬之詐欺集團，為謀報復趙○惟，遂於前揭時、
    地指示李○昇「去拚趙○惟的錢」，亦即命李○昇取得詐欺
    之犯罪所得後不回水給趙○惟，而逕將詐欺之犯罪所得交付
    給王○霆，復藉此迂迴層層轉交犯罪所得之方式，以製造金
    流之斷點，致無從追查犯罪所得之去向，而掩飾或隱匿該犯
    罪所得，足認乙○○確有意圖為自己不法之所有，基於三人
    以上共同冒用公務員名義詐欺取財及一般洗錢之犯意聯絡，
    與趙○惟、李○昇、王○霆、陳○臣及渠等所屬之詐欺集團
    不詳成員共同為前述詐欺告訴人丁○○○，並掩飾或隱匿該
    犯罪所得之犯行。
  4.至證人王○霆雖於本院審理中改稱：是趙○惟叫我去大東北
    牛肉麵店拿李○昇放置的錢，我拿到後就分給趙○惟及其他
    人云云（見金訴172 卷二第105 至106 頁），然證人王○霆
    於警詢、偵查中業就本案係由被告乙○○在其上址租屋處命
    李○昇「去拚趙○惟的錢」，李○昇始於前揭時、地取得告
    訴人丁○○○交付之45萬元後，將之藏放在前址大東北牛肉
    麵廁所內，旋由其入內取走，並前往陳○臣前址住處將之交
    給乙○○等情證述綦詳如前，且其證詞與前揭證人李○昇於
    警詢、偵查及本院審理中之證詞、證人陳○臣於偵查及本院
    審理中之證詞、證人戊○○於警詢之證詞互核均大致相符，
    並無齟齬，證人王○霆突於本院審理中改稱上情，顯難採信
    ；又證人王○霆於本院審理中經檢察官及本院提示其前揭警
    詢、偵查中之筆錄，並質問其所述為何前後不一，雖稱其在
    警詢所述是因其有服用吃安眠藥，迷迷糊糊下照著警方之問
    題都答是云云（見金訴172 卷二第107 至126 頁），然觀其
    於110 年1 月28日18時9 分起至19時25分止及翌日（29日）
    8 時16分起至9 時30分止，在新北市政府警察局板橋分局之
    警詢筆錄（見他卷二第4 至9 頁），警方之詢問方式均係採
    開放式之一問一答，由證人王○霆在答覆中主動向警方陳出
    上情，全無證人王○霆於本院審理中所稱警方刻意誘導云云
    ，況警方於詢問程序末，業向證人王○霆確認：「上記警詢
    筆錄是否為你於自由意識下陳述製作？」，證人王○霆答稱
    ：「是的。」，亦確認：「警方製作警詢筆錄時有無對你刑
    求逼供或有其他非法侵權行為？」，證人王○霆答稱：「沒
    有。」，並經證人王○霆簽名捺印，而證人王○霆於同年月
    29日13時40分14時46分止，在臺灣新北地方檢察署經檢察官
    訊問時，所證亦同於前揭警詢時所述（見他卷一第85至91頁
    ），均見證人王○霆於本院審理中稱其警詢之證述係遭警方
    故意誘導云云，並非事實，委無足取；甚者，觀證人王○霆
    之偵訊筆錄，其曾於最末主動向檢察官表示：「希望可以盡
    量不要讓被告看到我的證述，怕有人身安全。」，亦徵證人
    王○霆於本院審理中刻意改稱上情，應係受到被告乙○○不
    當之影響，出於維護被告乙○○之目的而為之虛偽證述，自
    無可信。
㈡、犯罪事實一、㈡部分：
  1.此部分之犯罪事實，業據被告乙○○坦承不諱，核與證人即
    告訴人趙○惟於警詢、偵查、本院審理中之證述（他卷一第
    20至21頁反面、23頁正反面、偵卷第165 至169 、197 至20
    1 、211 至221 頁、金訴172 卷一第406 至421 頁）、證人
    即共犯少年王○霆於警詢、偵查中之證述（見他卷二第7 至
    9 頁、他卷一第85至91頁）、證人即共犯少年陳○臣於警詢
    、偵查、本院審理中之證述（見他卷一第125 至131 頁反面
    、136 至138 頁反面、金訴172 卷二第32至43頁），證人即
    共犯少年黃○璋於警詢之證述（見他卷一第12至14頁）、證
    人譚○皓於警詢之證述（見他卷一第27至29、32至33頁）、
    證人曾曉之於警詢、偵查中之證述（見他卷一第18至19、11
    3 至114 頁反面、121 至122 頁）、證人陳○瑜於警詢、偵
    查中之證述（見他卷二第91至92頁）、證人柏淑婷於警詢、
    偵查中之證述（見偵卷第225 至228 、237 至241 頁）大致
    相符，並有監視器畫面截圖（見他卷一第47至49頁）、告訴
    人趙○惟亞東紀念醫院診斷證明書（見他卷一第45頁）、汽
    車租賃契約書（見他卷一第46頁）、告訴人趙○惟傷勢照片
    （見他卷一第50至51頁）、本院搜索票、新北市政府警察局
    板橋分局偵查隊搜索扣押筆錄、扣押物品目錄表（見他卷二
    第70至73頁、偵卷第31至53頁、少連偵卷第122 至129 頁）
    在卷可稽，足認被告乙○○具任意性之自白與事實相符。
  2.被告張智杰固以前詞云云置辯，然查：證人即告訴人趙○惟
    於警詢中證稱：我於109 年9 月16日被押到臺中持球棒毆打
    當日，矇住我眼睛之口罩拿下來時，我看到現場有乙○○、
    綽號「阿傑（音譯）」之男子、戊○○、綽號「小鬼」之男
    子、陳○臣。我後來想起來該處是綽號「阿傑」之男子之住
    處，他本名叫張志傑（音譯），我不知道怎麼寫等語（見他
    卷一第20頁反面、23頁反面），於偵查中證稱：我有在我被
    押走那次看過張智杰本人等語（見偵卷第217 頁）；證人即
    共犯少年王○霆於警詢及偵查中大致證稱：乙○○、張智杰
    指使我們將趙○惟強押至臺中市○○區○○路00○00號，該
    址是乙○○及張智杰之住處。到該處後，乙○○一個人先下
    來，將趙○惟帶上頂樓，張智杰隨後也跟上去，戊○○停好
    車後，我、戊○○、曾曉之及陳○臣一同上去頂樓，乙○○
    將趙○惟拿線綁起來，又將趙○惟衣褲脫掉，乙○○叫我跟
    戊○○先下去2 樓，頂樓剩下乙○○、張智杰、江宜潔及趙
    ○惟，是乙○○及張智杰將趙○惟腿打斷，現場是由乙○○
    及張智杰指揮等語（見他卷二第7 至9 頁、他卷一第88至91
    頁）；證人陳○臣於警詢、偵查及本院審理中大致證稱：當
    日抵達臺中市○○區○○路00○00號後，乙○○從該址步出
    ，乙○○把趙○惟押到頂樓，我和戊○○、曾曉之、王○霆
    跟在乙○○後面上樓，曾曉之在2 樓，我和戊○○、王○霆
    、乙○○、趙○惟都在頂樓，我到頂樓才看到張智杰，後來
    乙○○和王○霆、張智杰等人用球棒開始打趙○惟，戊○○
    也有打，我不太敢看所以就先下去2 樓，打完之後我和王○
    霆就攙扶趙○惟下樓等語（見他卷一第126 、136 至138 頁
    反面、金訴172 卷二第35至36頁）；證人即同案被告戊○○
    於偵查中證稱：當日我們把趙○惟帶到臺中後，乙○○指示
    我們把趙○惟帶上去頂樓。當時是我、我女友、趙○惟、陳
    ○臣、王○霆過去，乙○○、張智杰本來就在現場。到頂樓
    後乙○○、王○霆就把趙○惟用繩子綁在欄杆上面，叫他脫
    衣服，就持鋁棒開始打他，我有打1 棍，乙○○、張智杰、
    甲○○都有拿鋁棒打蠻多下的，陳○臣我不太記得等語（見
    偵卷第106 至107 頁）；證人曾曉之於警詢、偵查中證稱：
    當時趙○惟被帶到臺中後，我們一起上到頂樓，乙○○、張
    智杰、戊○○、王○霆、陳○臣都在頂樓外面，我在頂樓樓
    梯間，我有聽到趙○惟遭人打的叫聲以及有人叫人打人的聲
    音，打人的時間蠻長的等語（見他卷一第114 、121 頁反面
    ）；證人柏淑婷於警詢、偵查中證稱：我於109 年3 月間至
    110 年2 月5 日都住在臺中市○○區○○路00○00號，該棟
    是透天厝，2 樓有2 間房間，我和我兒子及同居人住在其中
    1 間，另外1 間是張智杰在住，張智杰於109 年9 月有住在
    該地。109 年9 月16日2 時許張智杰有帶一群人上來，很大
    聲吵到我兒子，我走出房門本來要上3 樓的露臺察看，我打
    開房門，張智杰剛好從他自己的房間走出來，我就問他說你
    們在幹嘛怎麼那麼大聲，他就說不關我的事，不要管，我就
    說那你們不要那麼大聲，因為我兒子在睡覺，他就說好啦，
    他就上去了等語（見偵卷第225 至228 、237 至241 頁），
    足見告訴人趙○惟經同案被告戊○○、王○霆、陳○臣強押
    抵達之臺中上址，確為被告張智杰當時之租屋處，被告張智
    杰本人於當日亦在場，並曾持球棒與被告乙○○、同案被告
    戊○○、王○霆輪流持續毆打告訴人趙○惟，且現場亦由其
    與被告乙○○共同指揮，致趙○惟受有如診斷證明書所載之
    背部、右胸、雙肩、雙膝、雙小腿、雙踝挫傷及雙膝、右手
    擦傷等傷害（見他卷一第45頁）甚明。準此，被告張智杰辯
    稱其當日不在場，其斯時已搬離臺中云云，顯與事實不符，
    無足採信。
㈢、綜上，本案事證明確，被告乙○○、張智杰之犯行均堪認定
    ，渠等所辯云云，洵無可取，應予依法論科。
三、論罪科刑：
㈠、犯罪事實一、㈠部分：
  1.按洗錢防制法第2 條規定：「本法所稱洗錢，指下列行為：
    一、意圖掩飾或隱匿特定犯罪所得來源，或使他人逃避刑事
    追訴，而移轉或變更特定犯罪所得。二、掩飾或隱匿特定犯
    罪所得之本質、來源、去向、所在、所有權、處分權或其他
    權益者。三、收受、持有或使用他人之特定犯罪所得。」。
    又行為人對於特定犯罪所得，基於洗錢之犯意，參與整體洗
    錢過程中任一環節之處置、分層化或整合行為，致生新法所
    保護法益之危險者，即應屬新法所欲禁絕之洗錢行為，至該
    行為是否已使特定犯罪所得轉換成合法來源之財產，則非所
    問。而上開第1 款之洗錢行為，祗以有掩飾或隱匿特定犯罪
    所得來源之意圖，與「移轉」或「變更」特定犯罪所得之行
    為，即為已足，不以有掩飾或隱匿特定犯罪所得來源之行為
    為必要。所稱「移轉特定犯罪所得」，係指將刑事不法所得
    移轉予他人，以達成隱匿效果而言；所謂「變更特定犯罪所
    得」，乃指將刑事不法所得之原有法律或事實上存在狀態予
    以變更而達成隱匿效果。至所意圖隱匿者究為自己、共同正
    犯或他人之特定犯罪所得來源，皆非所問。又上述第2 款之
    洗錢類型，固多以迂迴曲折之方式輾轉為之，但不以透過多
    層之交易活動為限，且掩飾或隱匿之管道是否為共同正犯或
    其他第三人，亦可不問（最高法院108 年度台上字第3993號
    判決意旨參照）。本案犯罪事實一、㈠部分，告訴人丁○○○係經被告乙○○所屬之詐欺集團成員施用詐術陷於錯誤，
    進而依指示將45萬元交付給前來取款之李○昇，李○昇原應
    將之交給趙○惟，惟因其已於前日允諾被告乙○○不回水給
    趙○惟，故其逕與王○霆聯繫後，將之藏放於前址大東北牛
    肉麵店之廁所，旋由王○霆取去，並交給被告乙○○受取，
    足見渠等均係基於掩飾或隱匿特定犯罪所得來源之意圖，互
    相利用，將詐欺不法所得層層移轉予他人，藉此掩飾或隱匿
    詐欺犯罪所得之去向及所在，核屬前開洗錢防制法第2 條第
    1 款、第2 款所規定之洗錢行為。是核被告乙○○所為，係
    犯刑法第339 條之4 第1 項第1 款、第2 款之三人以上共同
    冒用公務員名義詐欺取財罪、洗錢防制法第14條第1 項之洗
    錢罪。被告乙○○與趙○惟、李○昇、王○霆、陳○臣及渠
    等所屬之詐欺集團不詳成員間，有犯意聯絡及行為之分擔，
    應論以共同正犯。
  2.新北地檢署檢察官以110 年度少連偵字第185 號就被告乙○○所涉三人以上共同冒用公務員名義詐欺取財、一般洗錢移
    送併辦部分，與原起訴部分之犯罪事實一、㈠部分，為同一
    事實之單純一罪，依審判不可分之原則，為起訴效力所及，
    本院應併予審究。
  3.被告乙○○所犯三人以上共同冒用公務員名義詐欺取財、洗
    錢罪之行為，同時侵害告訴人丁○○○之個人財產法益及國
    家社會法益，二者局部重合，應依刑法第55條之規定，從一
    重之三人以上共同冒用公務員名義詐欺取財罪論處。
  4.按成年人教唆、幫助或利用兒童及少年犯罪或與之共同實施
    犯罪或故意對其犯罪者，加重其刑至二分之一，兒童及少年
    福利與權益保障法第112 條第1 項前段定有明文。被告乙○○行為時，為年滿20歲之成年人，而本案犯罪事實一、㈠之
    共犯趙○惟、李○昇、王○霆、陳○臣分別為92年1 月、91
    年11月、91年10月、92年5 月生，據其等於警詢分別供陳明
    確（見他卷一第20、72、6 、15頁），其等於行為時均為12
    歲以上未滿18歲之少年，被告乙○○與其等共同為行為分擔
    以犯三人以上共同冒用公務員名義詐欺取財罪，依前開規定
    ，應加重其刑。
㈡、犯罪事實一、㈡部分：
  1.按兒童及少年福利與權益保障法第112 條第1 項前段成年人
    故意對兒童或少年犯罪者，係屬刑法分則加重之性質，非僅
    單純刑度加重，即其構成要件亦與常態犯罪之罪型不同，為
    一獨立之犯罪構成要件（最高法院72年度台上字第6785號判
    決意旨參照）。被告乙○○、張智杰行為時，均為年滿20歲
    之成年人，而告訴人趙○惟係於92年1 月生，業如前述，渠
    等行為時，告訴人趙○惟為12歲以上未滿18歲之少年，是核
    被告乙○○、張智杰所為，均係犯兒童及少年福利與權益保
    障法第112 條第1 項前段、刑法第277 條第1 項成年人故意
    對少年犯傷害罪、兒童及少年福利與權益保障法第112 條第
    1 項前段、刑法第302 條第1 項成年人故意對少年犯剝奪他
    人行動自由罪。被告乙○○、張智杰與同案被告戊○○、王
    ○霆、陳○臣、黃○璋，有犯意聯絡及行為分擔，為共同正
    犯。
  2.新北地檢署檢察官以110 年度少連偵字第185 號就被告乙○○所涉成年人故意對少年犯傷害、剝奪行動自由移送併辦部
    分，與原起訴部分之犯罪事實一、㈡部分，為同一事實之單
    純一罪，依審判不可分之原則，為起訴效力所及，本院應併
    予審究。
  3.按刑法第302 條第1 項、第304 條第1 項及第305 條之罪，
    均係以人之自由為其保護之法益。而刑法第302 條第1 項之
    罪所稱之非法方法，已包括強暴、脅迫或恐嚇等一切不法手
    段在內。因之，如以非法方法剝奪他人行動自由行為繼續中
    ，再對被害人施加恐嚇，或以恐嚇之手段迫使被害人行無義
    務之事；則其恐嚇之行為，仍屬於非法方法剝奪行動自由之
    部分行為，應僅論以刑法第302 條第1 項之罪，無另成立同
    法第304 條或第305 條之罪之餘地（最高法院90年度台上字
    第3297號判決意旨參照）。被告乙○○、張智杰與同案被告
    戊○○、王○霆、陳○臣、黃○璋共犯剝奪他人行動自由之
    過程，於車程中王○霆以口罩遮蔽告訴人趙○惟雙眼，並持
    摺疊刀抵住其大腿恫嚇，到達臺中上址後，被告乙○○、張
    智杰、同案被告戊○○、王○霆又以持球棒毆打告訴人趙○
    惟之方式，強迫其承認45萬元之詐欺犯罪所得係遭其私吞，
    另於王○霆接獲警方來電後，被告乙○○復向告訴人趙○惟
    恫稱前詞，迫使告訴人趙○惟允諾等行為，均屬於非法方法
    剝奪行動自由之部分行為，不另論刑法第304 條第1 項之強
    制罪或刑法第305 條之恐嚇危害安全罪。另剝奪他人行動自
    由之行為，係行為繼續，而非狀態繼續，被告乙○○、張智
    杰與同案被告戊○○、王○霆、陳○臣、黃○璋共同以上述
    方式剝奪告訴人趙○惟之行動自由，至告訴人趙○惟經同案
    被告戊○○駕車，搭載王○霆及陳○臣隨車載離釋放為止，
    均在犯罪行為繼續進行中，應以繼續犯論以一罪。同案被告
    戊○○、王○霆、陳○臣、黃○璋受被告乙○○指示，在新
    北市板橋上址等候告訴人趙○惟，見其前來，王○霆、陳○
    臣、黃○璋即手持球棒下車追逐，追上後予以毆打，嗣將其
    強壓制臺中上址後，又由被告乙○○、張智杰、同案被告戊○○、王○霆輪流持續持球棒毆打，雖係先後數次於不同時
    、地毆打告訴人趙○惟，然各次均係渠等本於同一傷害之犯
    意，於時間密接之情形下所為，且持續侵害告訴人趙○惟同
    一法益，在刑法評價上，以視為數個舉動之接續施行，合為
    包括之一行為予以評價，較為合理，而論以接續犯之一罪。
  4.按以強暴之方法剝奪人之行動自由時，若無傷害之故意，而
    於實施強暴行為之過程中，致被害人受有傷害，乃實施強暴
    之當然結果，固不另論傷害罪。惟妨害自由罪，並非以傷人
    為當然之手段，若行為人另具有傷害故意，且發生傷害結果
    ，自應成立傷害罪名，如經合法告訴，即應負傷害罪責（最
    高法院94年度台上字第4781號判決意旨參照）。另刑法上一
    行為而觸犯數罪名之想像競合犯，其存在之目的，在於避免
    對於同一不法要素予以過度評價，則自然意義之數行為，得
    否評價為法律概念之一行為，應就客觀構成要件行為之重合
    情形、主觀意思活動之內容、所侵害之法益與行為間之關連
    性等要素，視個案情節依社會通念加以判斷。如具有行為局
    部之同一性，或其行為著手實行階段可認為同一者，得認與
    一行為觸犯數罪名之要件相侔，而依想像競合犯論擬（最高
    法院101 年台上字第2449號判決意旨參照）。告訴人趙○惟
    在新北市板橋前址遭王○霆、陳○臣、黃○璋手持球棒毆打
    ，又於臺中前址遭被告乙○○、張智杰、同案被告戊○○、
    王○霆輪流持續持球棒毆打，致其受有上述傷勢結果，難認
    該等傷害行為僅係剝奪其行動自由所使用之手段，而應係於
    剝奪告訴人趙○惟行動自由之行為繼續中，另基於傷害之故
    意而為之，且確已發生傷害之結果，自應成立傷害罪名。被
    告乙○○、張智杰對告訴人趙○惟所犯成年人故意對少年犯
    傷害罪、成年人故意對少年犯剝奪他人行動自由罪，均起因
    於被告乙○○為尋故教訓告訴人趙○惟，係出於同一意思決
    定為之，且具有行為局部之同一性，依刑法第55條之規定，
    均從一重之成年人故意對少年犯傷害罪論處，公訴意旨認渠
    等所為傷害部分為低度行為，為剝奪行動自由之高度行為所
    吸收，容有誤會，併予指明。
  5.按兒童及少年福利與權益保障法第112 條第1 項前段所定「
    成年人與少年共同實施犯罪」及「成年人故意對少年犯罪」
    之二種加重條件，前者係為防止成年人與少年共同犯罪而設
    ，後者係為保障少年之安全，並補充刑法刑度之不足，各有
    其立法用意，僅為求法條文句之簡潔，始合併於同一條文，
    並非就同一刑罰加重事由或立法目的，而有二個以上之加重
    規定，二者之間並無競合重疊或擇一適用之關係，是如有二
    種之加重事由，應依法遞加重之（最高法院96年度台上字第
    4778號判決意旨參照）。本案犯罪事實一、㈡之共犯王○霆
    、陳○臣、黃○璋分別為91年10月、92年5 月、92年11月生
    ，據其等於警詢分別供陳明確（見他卷一第6 、15、12頁）
    ，其等於行為時均為12歲以上未滿18歲之少年，被告乙○○
    、張智杰與少年王○霆、陳○臣、黃○璋共同故意對少年趙
    ○惟犯傷害犯行，同時有刑法分則（對少年犯罪）及刑法總
    則（與少年共犯）之雙重加重事由，均應加重其刑，並依刑
    法第70條之規定遞加之。
㈢、爰審酌被告乙○○年輕體健，不思依循正途獲取穩定經濟收
    入，竟貪圖不法錢財，率然加入詐欺集團，價值觀念偏差，
    破壞社會治安，又其於組織內，因聽聞其旗下收水之車手趙
    ○惟有意退出其所屬之詐欺集團，為謀報復趙○惟，而迂迴
    令車手李○昇收取告訴人丁○○○交付之詐欺不法所得後，
    逕將之以藏放在上址之大東北牛肉麵廁所內之方式，交付王
    ○霆，王○霆取得款項後，旋將之交給被告乙○○，足見被
    告乙○○在集團內屬於較高之階層，可非難性與從事取款之
    車手等成員相較，顯然較高，且其本案所詐取之犯罪所得高
    達45萬元，所生危害非輕；被告乙○○明知該45萬元之詐欺
    犯罪所得業已由其取得，竟又命王○霆、黃○璋、同案被告
    戊○○將告訴人趙○惟押往臺中上址，並與被告張智杰、同
    案被告戊○○、王○霆輪流持續持球棒毆打告訴人趙○惟，
    強迫其承認該45萬元係遭其私吞，並以此為由教訓告訴人趙
    ○惟，致告訴人趙○惟受有前述之傷勢，渠等所為殊值非難
    ；兼衡被告乙○○業於本院審理中坦認犯罪事實一、㈡部分
    之犯行，惟渠就犯罪事實一、㈠部分，及被告張智杰就被訴
    之犯罪事實一、㈡部分，均仍否認之犯後態度；暨被告乙○○自陳為高職畢業之智識程度，曾從事火鍋店員、餐飲學徒
    、超商店員、工地工人等工作，經濟狀況勉持，未婚，無扶
    養人口之生活狀況；被告張智杰自陳為高中肄業之智識程度
    ，曾從事粗工、汽車美容等工作，經濟狀況勉持，已婚，無
    扶養人口之生活狀況（見金訴172 卷二第157 至158 頁）等
    一切情狀，分別量處如主文所示之刑，並就被告乙○○部分
    ，定其應執行之刑。
四、沒收部分：
㈠、按供犯罪所用、犯罪預備之物或犯罪所生之物，屬於犯罪行
    為人者，得沒收之，刑法第38條第2 項前段定有明文。查扣
    案如附表編號1 所示之物，為被告乙○○所有，為其犯犯罪
    事實一、㈡部分與王○霆聯繫用之手機，據其自承在卷（見
    金訴卷二第152 頁），依前開規定，應予宣告沒收。另扣案
    如附表編號2 至5 所示之物，依卷存證據，難認該物品與被
    告乙○○本案犯行相關，毋庸為沒收之宣告，併予指明。
㈡、按犯罪所得，屬於犯罪行為人者，沒收之；前2 項之沒收，
    於全部或一部不能沒收或不宜執行沒收時，追徵其價額，刑
    法第38條之1 第1 項前段、第3 項定有明文。又按共同正犯
    犯罪所得之沒收、追徵，應就各人所分得之數為之。所謂各
    人「所分得」之數，係指各人「對犯罪所得有事實上之處分
    權限」而言。因此，若共同正犯各成員內部間，對於犯罪所
    得分配明確時，應依各人實際所得宣告沒收（最高法院107
    年度台上字第2989號判決意旨參照）。經查，本案犯罪事實
    一、㈠部分之詐欺犯罪所得45萬元，經李○昇藏放在前址大
    東北牛肉麵店後，旋由王○霆取去，並至陳○臣前址住處交
    給被告乙○○，被告乙○○並從其中取出6 萬元交給陳○臣
    ，其中3 萬元作為陳○臣提供場地之報酬，其餘3 萬元作為
    李○昇之報酬等情，業經本院認定如前，則該45萬元之犯罪
    所得既係由被告乙○○所分配，足見其對此顯有事實上之處
    分權限，該45萬元扣除6 萬元後，所餘之39萬元既已由被告
    乙○○收取，且未分配給其他共同正犯，依前開規定及說明
    ，自應予宣告沒收，並於全部或一部不能沒收或不宜執行沒
    收時，追徵其價額。
五、不另為無罪之諭知部分：
㈠、公訴意旨略以：被告乙○○知悉李○昇與趙○惟為同一詐欺
    集團成員，且趙○惟就李○昇之取款成功與否需一併負責，
    其為報復趙○惟及謀取獲利，興起加入詐欺集團，並於擔任
    車手取款後侵吞款項以獲利之意（即俗稱「黑吃黑」），遂
    於前揭時、地，要求李○昇配合「去拚趙○惟的錢」，李○
    昇聞後認報酬較高，故允諾要求，乙○○復邀集王○霆、陳
    ○臣一同以參與李○昇車手工作之方式，基於參與犯罪組織
    之犯意，加入由李○昇與趙○惟及其他真實姓名年籍不詳之
    成年人所組成之3 人以上以實施詐術為手段，具有持續性、
    牟利性、結構性之詐欺集團犯罪組織，擔任取款車手之工作
    ，因認被告乙○○此部分涉犯組織犯罪防制條例第3 條第1
    項後段之參與犯罪組織罪嫌等語。
㈡、按犯罪事實應依證據認定之，無證據不得認定犯罪事實；不
    能證明被告犯罪者，應諭知無罪之判決，刑事訴訟法第154
    條第2 項、第301 條第1 項分別定有明文。次按認定不利於
    被告之事實，須依積極證據，苟積極證據不足為不利於被告
    事實之認定時，即應為有利於被告之認定，更不必有何有利
    之證據；又事實之認定，應憑證據，如未能發現相當證據，
    或證據不足以證明，自不能以推測或擬制之方法，以為裁判
    基礎；刑事訴訟法上所謂認定犯罪事實之積極證據，係指適
    合於被告犯罪事實認定之積極證據而言，雖不以直接證據為
    限，間接證據亦包括在內，然而無論直接或間接證據，其為
    訴訟上之證明，須於通常一般人均不致有所懷疑，而達確信
    其為真實之程度，始得據為有罪之認定，倘其證明尚未達到
    此程度，而有合理懷疑存在致無從形成有罪確信，根據「罪
    證有疑，利於被告」之證據法則，即不得據為不利被告之認
    定（最高法院82年度台上字第163 號、76年台上字第4986號
    判決意旨參照）。
㈢、公訴人認被告乙○○涉犯前揭罪嫌，無非係以被告乙○○於
    警詢、偵查及本院羈押庭之供述、證人戊○○於警詢、偵查
    中之證述、證人趙○惟於警詢、偵查中之證述、證人李○昇
    於警詢、偵查中之證述、證人王○霆於警詢、偵查中之證述
    、證人陳○臣於警詢、偵查中之證述、證人即告訴人丁○○○於警詢之證述、告訴人丁○○○住家監視器錄影畫面翻拍
    照片、大東北牛肉麵監視器錄影畫面翻拍照片、臉書對話紀
    錄等件為其論據。
㈣、訊據被告乙○○堅詞否認有何上開參與犯罪組織之犯行，辯
    稱其對此完全不知情等語如前。經查：
  1.被告乙○○於109 年9 月10日某時許，將趙○惟所負責收水
    之車手李○昇約至王○霆前址租屋處，命李○昇「去拚趙○
    惟的錢」，亦即命李○昇翌日向被害人取款後，不回水給趙
    ○惟，而逕將詐欺之犯罪所得交付給王○霆，李○昇聞後認
    報酬較高而允諾，被告乙○○即與趙○惟、李○昇、王○霆
    、陳○臣及渠等所屬之詐欺集團不詳成員意圖為自己不法之
    所有，基於三人以上共同冒用公務員名義詐欺取財及一般洗
    錢之犯意聯絡，於同年月11日9 時許，由趙○惟先以通信軟
    體微信聯繫李○昇，告知待會會由他人通知其向被害人取款
    之地點，嗣由同詐欺集團之不詳成員於同日11時37分許，以
    前述方式，致告訴人丁○○○陷於錯誤，依指示臨櫃提領45
    萬元後，並於同日11時55分許，在前址住處，如數交付給依
    同詐欺集團之不詳成員以微信聯繫指示前來取款之李○昇。
    李○昇因已允諾被告乙○○前情，故未將所取得之詐欺犯罪
    所得45萬元交給趙○惟，而逕以微信與王○霆聯繫，並持該
    45萬元至前址大東北牛肉麵廁所內藏放，旋即由王○霆入內
    取走，並前往陳○臣前址住處將之交給被告乙○○，藉以製
    造金流之斷點，致無從追查前揭犯罪所得之去向，而掩飾或
    隱匿該犯罪所得等情，業經本院依證人即告訴人丁○○○於
    警詢之證述、證人即共犯少年李○昇於警詢、偵查、本院審
    理中之證述、證人即共犯少年趙○惟於警詢、偵查、本院審
    理中之證述、證人即共犯少年王○霆於警詢、偵查中之證述
    、證人即共犯少年陳○臣於偵查及本院審理中之證述、證人
    即同案被告戊○○於警詢之證述、監視器畫面截圖認定如前
    ，被告乙○○辯稱其並無命李○昇「去拼趙○惟的錢」云云
    ，與事實不符，如前所述。
  2.然公訴意旨認被告乙○○係以邀集王○霆、陳○臣一同以參
    與李○昇車手工作之方式，基於參與犯罪組織之犯意，加入
    「由李○昇與趙○惟及其他真實姓名年籍不詳之成年人所組
    成之3 人以上以實施詐術為手段，具有持續性、牟利性、結
    構性之詐欺集團犯罪組織」之部分，固係因證人趙○惟於偵
    查中證稱：我交給李○昇工作之上游是微信暱稱「賭俠」之
    人，當初是微信暱稱「五號公路」之人將「賭俠」的微信給
    我，我直接將「賭俠」的微信名片給丙○○，再由「賭俠」
    自己聯絡丙○○。我當時配合的詐欺集團是「五號公路」，
    「五號公路」不是乙○○，我只知道拼走45萬元之人是乙○○等語（見偵卷第215 至221 頁），而認本案詐欺告訴人丁○○○45萬元之行為係趙○惟與李○昇所另屬之其他詐欺集
    團犯罪組織所為等情；然證人趙○惟於本院審理中已證稱說
    明其自始至終均僅加入被告乙○○所屬之詐欺集團，並無其
    餘之詐欺集團，其於警詢時，經警方提示「賭俠」即為張智
    杰後，其即把「賭俠」與張智杰串連起來，又本案李○昇向
    告訴人丁○○○拿取之45萬元，因張智杰稱其未拿到款項，
    因其為李○昇之介紹人，張智杰命其找出李○昇及款項，嗣
    後其才發現該筆本來應由其收水之45萬元，李○昇逕將款項
    將給被告乙○○等情如前，足見證人趙○惟於偵查中所證稱
    之「五號公路」詐欺集團本即為被告乙○○所屬之詐欺集團
    無誤。又參以證人趙○惟於警詢業證稱：竹聯幫仁堂育仁會
    新店分會係以乙○○為首之詐欺集團作為該幫會之經濟來源
    ，乙○○是負責指揮，張智杰也是負責指揮旗下詐欺車手從
    事取款工作，王○霆、陳○臣有負責收過水，我跟戊○○都
    是負責介紹詐欺車手供集團使用，李○昇及鍾○名都是擔任
    詐欺車手。我是於109 年7 月間，經微信有名暱稱「五號公
    路」之友人將微信暱稱「賭俠」之人的好友資料傳送給我，
    請我跟「賭俠」聯絡後，我就開始在該集團從事詐欺工作等
    語（見偵卷第198 頁）；證人王○霆於警詢、偵查中證稱：
    我所屬的詐欺集團成員有乙○○、張智杰、江宜潔、戊○○
    、趙○惟、李○昇及陳○臣等人。乙○○、張智杰是首腦指
    揮，戊○○、陳○臣、趙○惟及我是擔任收水，江宜潔提供
    個人帳戶供張智杰使用，李○昇是車手，我不知道酬勞如何
    分配，但幾乎都是乙○○、張智杰所有。李○昇是趙○惟介
    紹加入的。本案李○昇於109 年9 月11日向告訴人丁○○○
    收取之45萬元是乙○○、張智杰所策劃，乙○○、張智杰於
    109 年9 月10日曾以通訊軟體「telegram」跟我說此事等語
    （見他卷二第4 至6 頁、他卷一第85至88頁），亦見證人趙
    ○惟於偵查中所稱其本人所加入及介紹李○昇加入之「五號
    公路」詐欺集團，即係被告乙○○所屬之詐欺集團，被告乙○○於其中擔任指揮車手取款之角色，集團成員包含同案被
    告張智杰、戊○○、陳○臣、王○霆、趙○惟、李○昇等人
    ，且本案李○昇向告訴人丁○○○取款一事，本為被告乙○○所策劃、知悉，係因趙○惟有意退出該詐欺集團，被告乙○○為尋故教訓趙○惟，而故意命其旗下之車手李○昇取得
    詐欺犯罪所得後，不回水給趙○惟，逕將之交給受命於被告
    乙○○之王○霆，足見趙○惟實無另隸屬於其他真實姓名年
    籍不詳之成年人所組成之3 人以上以實施詐術為手段，具有
    持續性、牟利性、結構性之詐欺集團犯罪組織，準此，自難
    認被告乙○○有以邀集王○霆、陳○臣一同以參與李○昇車
    手工作之方式，另行參與該詐欺集團犯罪組織之行為。
  3.至證人戊○○雖於警詢、偵查中曾證稱：本案45萬元是趙○
    惟幫何輔堂做事的錢，與育仁會無關等語（見偵卷第25、10
    8 頁），惟其嗣於偵查中改稱：乙○○本身一直有在做詐欺
    ，趙○惟也一直都是車手，他們兩個開始配合後就只有這條
    線，即乙○○有詐欺的案子就會分給趙○惟，乙○○也沒其
    他人可以指派。我會知道趙○惟有做詐騙是因為他吸收李○
    昇來做詐騙，李○昇跑來跟我講，我才知道這件事。趙○惟
    在外面還有另1 個老闆，有另1 條線，而本案45萬元這條現
    我不知道是乙○○的還是另1 個老闆的線等語（見偵卷第18
    7 頁），足見證人戊○○雖曾證稱趙○惟參與2 個不同之詐
    欺集團，本案之45萬元與被告乙○○所屬之育仁會無關，惟
    其嗣後亦改稱其不清楚該45萬元之詐欺案件究竟係由何詐欺
    集團所策劃，是即無從由其證詞遽論被告乙○○有另行加入
    趙○惟所隸屬於其他詐欺集團之情；再者，參以前述被告乙○○於對趙○惟共同傷害、剝奪行動自由之犯行中，渠在臺
    中上址與同案被告張智杰、戊○○、王○霆輪流持續持球棒
    毆打趙○惟，以強迫其承認該45萬元係遭其私吞，又以此為
    由教訓趙○惟乙節，衡諸常理，倘該45萬元並非被告乙○○
    所屬之詐欺集團所策劃之詐欺犯罪，被告乙○○實無立場向
    趙○惟質疑該45萬元是否係遭其私吞，蓋該筆款項自始本非
    渠所能取得，而本案被告乙○○命李○昇取得該筆款向後，
    須刻意隱瞞趙○惟，並逕行將之交給王○霆，嗣又以此為由
    向趙○惟質疑該筆款項之去向，強逼趙○惟承認該款項係由
    其所私吞，足見趙○惟於向李○昇收取該款項後，應有義務
    將之交與被告乙○○所屬之詐欺集團，益徵本案45萬元之詐
    欺犯罪，本係被告乙○○所屬詐欺集團所策劃，基此，自難
    認被告乙○○有另行加入趙○惟、李○昇所屬之其他詐欺集
    團犯罪組織之行為。
㈤、綜上各情，尚難以論斷被告乙○○有何公訴意旨所指參與「
    由李○昇與趙○惟及其他真實姓名年籍不詳之成年人所組成
    之3 人以上以實施詐術為手段，具有持續性、牟利性、結構
    性之詐欺集團犯罪組織」之犯行，原應就此部分為被告乙○○為無罪之諭知，惟公訴意旨認此部分與前開論罪科刑之犯
    罪事實一、㈠部分具想像競合犯之裁判上一罪關係，爰不另
    為無罪之諭知，併此敘明。
六、退併辦部分：
    新北地檢署檢察官以110 年度少連偵字第185 號就被告乙○○所涉參與犯罪組織移送併辦部分之犯罪事實，認與本案審
    理乙○○所涉參與犯罪組織部分之事實，係同一事實之單純
    一罪關係，而移送本院併案審理。惟被告乙○○此部分被訴
    之犯罪事實，業經本院審認應為不另為無罪之諭知，則前揭
    移送併辦部分即無從認與本案起訴部分有單純一罪關係，自
    非本案起訴效力所及，本院無從併予審理，應退回由檢察官
    另為適法之處理，末此敘明。
據上論斷，應依刑事訴訟法第299 條第1 項前段，兒童及少年福
利與權益保障法第112 條第1 項前段，洗錢防制法第14條第1 項
，刑法第11條前段、第28條、第339 條之4 第1 項第1 款、第2
款、第277 條第1 項、第302 條第1 項、第55條、第51條第5 款
、第38條第2 項前段、第38條之1 第1 項前段、第3 項，刑法施
行法第1 條之1 第1 項，判決如主文。
本案經檢察官林亭妤提起公訴、追加起訴暨移送併辦，檢察官江
佩蓉到庭執行職務。
中    華    民    國   110    年    11    月    18    日
                  刑事第十一庭  審判長法  官  郭峻豪
 
                                      法  官  沈  易
 
                                      法  官  施吟蒨
以上正本證明與原本無異。
如不服本判決應於收受判決後20日內向本院提出上訴書狀，並應
敘述具體理由；其未敘述上訴理由者，應於上訴期間屆滿後20日
內向本院補提理由書（均須按他造當事人之人數附繕本）「切勿
逕送上級法院」。
                                      書記官  張如菁
中    華    民    國   110    年    11    月    18    日
附錄論罪科刑法條：
刑法第339 條之4 第1 項第1 款、第2 款
犯第 339 條詐欺罪而有下列情形之一者，處 1 年以上 7 年以
下有期徒刑，得併科 1 百萬元以下罰金：
一、冒用政府機關或公務員名義犯之。
二、三人以上共同犯之。
三、以廣播電視、電子通訊、網際網路或其他媒體等傳播工具，
    對公眾散布而犯之。
前項之未遂犯罰之。
 
刑法第277條第1項
傷害人之身體或健康者，處 5 年以下有期徒刑、拘役或 50 萬
元以下罰金。
犯前項之罪，因而致人於死者，處無期徒刑或 7 年以上有期徒
刑；致重傷者，處 3 年以上 10 年以下有期徒刑。
 
刑法第302條第1項
私行拘禁或以其他非法方法，剝奪人之行動自由者，處 5 年以
下有期徒刑、拘役或 9 千元以下罰金。
因而致人於死者，處無期徒刑或 7 年以上有期徒刑；致重傷者
，處 3 年以上 10 年以下有期徒刑。
第 1 項之未遂犯罰之。
 
洗錢防制法第14條第1 項
有第二條各款所列洗錢行為者，處 7 年以下有期徒刑，併科新
臺幣 5 百萬元以下罰金。
前項之未遂犯罰之。
前二項情形，不得科以超過其特定犯罪所定最重本刑之刑。
 
┌────────────────────────────────┐
│附表：                                                          │
├─┬────────┬──┬────────────┬─────┤
│編│扣案物品名稱    │數量│備註                    │扣押物品目│
│號│                │    │                        │錄表頁碼  │
│  │                │    │                        │          │
├─┼────────┼──┼────────────┼─────┤
│1 │vivo手機        │1支 │IMEI：000000000000000   │偵卷第53頁│
│  │                │    │IMEI2 ：000000000000000 │          │
├─┼────────┼──┼────────────┤          │
│2 │毒品吸食器      │2個 │                        │          │
├─┼────────┼──┼────────────┤          │
│3 │玻璃球          │1支 │                        │          │
├─┼────────┼──┼────────────┤          │
│4 │分裝杓          │2支 │                        │          │
├─┼────────┼──┼────────────┤          │
│5 │殘渣袋          │8個 │                        │          │
└─┴────────┴──┴────────────┴─────┘